臺灣高等法院民事判決
109年度原上易字第6號
上  訴  人  何嘉惠


被  上訴人  何勝峰  
訴訟代理人  張安婷律師（法扶律師）
上列當事人間請求侵權行為損害賠償事件，上訴人對於中華民國
109年2月14日臺灣新北地方法院第一審判決（108年度原附民字
第49號），提起上訴，經本院刑事庭裁定移送前來（109年度附
民上字第21號），並為訴之追加，本院於110年3月10日言詞辯論
終結，判決如下：
    主   文
上訴及追加之訴均駁回。
上訴及追加之訴訴訟費用由上訴人負擔。
    事實及理由
壹、程序方面：
    按追加之訴，為獨立之新訴，是否具備訴訟成立要件，應就
    該追加之新訴本身審查是否具備民事訴訟法規定訴之成立要
    件，尚不因受移送之原附帶民事訴訟事件不合法，經駁回後
    ，即得一併駁回此追加之訴（最高法院109年度台抗字第929
    號裁定參照）。又於第二審程序為訴之變更或追加，非經他
    造同意不得為之，但請求之基礎事實同一者，不在此限，此
    觀民事訴訟法第446條第1項、第255條第1項第2款可明。上
    訴人於本院第二審程序中追加請求被上訴人給付因如附表一
    所示前開侵權行為致其所受如附表二所示之醫療及交通費用
    損失共新臺幣（下同）5萬2,168元，及自民事上訴補充理由
    狀繕本送達翌日起至清償日止，按週年利率5%計算之利息（
    見本院卷一第231、255至259頁），不因兩造爭執之原訴是
    否合法而受影響；經核該追加部分與原訴主張之基礎事實同
    一，訴訟資料可資援用，依訴訟經濟原則，宜利用同一訴訟
    程序審理，藉以一次解決本件之紛爭，應予准許。至上訴人
    經本院曉諭後，陳明其主張之侵權行為加害情節及個別請求
    之賠償數額（見本院卷一第384頁、卷二第42至47頁），核
    係不變更訴訟標的而補正事實上之陳述，依民事訴訟法第25
    6條規定，亦無不合。
貳、實體方面：
一、上訴人主張：被上訴人（原名曾德正，於民國107年6月22日
    更名為何勝峰）為新北市○○區○○路0段00號之「阿胖二輪車
    業」（下稱系爭機車店）負責人，伊因訴外人蔡宗佑（即伊
    之子）前將重型機車送至系爭機車店修理，惟其內電池、電
    容、整流器及點火等4樣精品零件遺失，而與被上訴人衍生
    訴訟糾紛，詎被上訴人於107年9月18日上午10時許在臺灣新
    北地方法院（下稱新北地院）簡易庭開庭後，即於同日在系
    爭機車店內利用FACEBOOK社群網站（下稱臉書）發表如附表
    一所示貶損伊人格、名譽及社會評價之文字、言論，故意不
    法侵害伊名譽權而情節重大，造成伊精神上痛苦等情。依民
    法第184條第1項前段、第195條第1項規定，請求被上訴人賠
    償精神慰撫金30萬元，及自起訴狀繕本送達翌日起算之法定
    遲延利息（原審為上訴人敗訴之判決，上訴人聲明不服，提
    起上訴）。上訴人於第二審程序主張其因被上訴人前開侵權
    行為致身體、健康權受侵害而需接受身心治療，因此支出如
    附表二所示之醫療、交通費用共5萬2,168元，依民法第184
    條第1項前段、第193條第1項規定，追加請求被上訴人給付5
    萬2,168元，及自民事上訴補充理由狀繕本送達翌日起算之
    法定遲延利息。上訴及追加聲明：㈠原判決廢棄。㈡被上訴人
    應給付上訴人35萬2,168元，及其中30萬元自刑事附帶民事
    起訴狀繕本送達翌日起，其餘5萬2,168元部分自民事上訴補
    充理由狀繕本送達翌日起，均至清償日止，按週年利率5%計
    算之利息。　
二、被上訴人則以：上訴人於107年11月29日曾就被上訴人所發
    表如附表一所示言論向臺灣新北地方檢察署（下稱新北地檢
    ）提出妨害名譽告訴，後於108年1月31日撤回該部分告訴；
    上訴人嗣於108年5月8日就前開文字、言論向新北地檢提出
    妨害名譽告訴，已逾告訴期間，刑事部分應為公訴不受理之
    判決，新北地院刑事庭以108年度原附民字第49號刑事附帶
    民事訴訟判決（下稱原判決）駁回本件附帶民事訴訟，並無
    不合。又上訴人前於新北地院對伊提起侵權行為損害賠償事
    件（案列108年度板簡字第2741號，下稱另案，所為宣示判
    決筆錄下稱另案宣示判決筆錄），與本件訴訟為同一事件，
    伊已經另案宣示判決筆錄判命給付上訴人10萬元本息確定並
    已履行完畢，本件訴訟應受該宣示判決筆錄之既判力所及，
    不得再行起訴。縱認本件訴訟與另案非同一事件，伊所發表
    如附表一所示言論並非指涉上訴人，客觀上亦屬合理意見表
    達，不致貶損其名譽；上訴人於106年10月11日起即至身心
    科就診，難認其就診原因與伊如附表一所示言論有相當因果
    關係等語，資為抗辯。並答辯聲明：上訴、追加之訴均駁回
    。
三、本院之判斷：
  ㈠查上訴人於107年9月18日即知悉被上訴人在臉書對不特定人
    發表如附表一所示言論，並於同年11月29日向新北地檢提出
    刑事告訴，未逾告訴期間，被上訴人如附表一編號1至2所示
    言論並經本院刑事庭判處公然侮辱罪責確定等情，業有上開
    刑事告訴狀影本、本院109年度原上易字第24號（下稱24號
    案件，所為判決下稱24號判決）及最高法院110年度台上字
    第81號刑事判決可稽（見本院109年度附民上字第21號卷第6
    7至68、72至73頁、本院卷二第159至162頁、本院24號案件
    卷第53至55頁）；依被上訴人所提新北地檢108年度他字第7
    5號妨害自由案件108年1月31日訊問筆錄（見本院卷二第87
    頁），不足認定上訴人曾於該日撤回前揭刑事告訴。被上訴
    人辯稱上開刑事案件應為公訴不受理判決，本件附帶民事訴
    訟應依刑事訴訟法第503條第1項規定以判決駁回云云，尚非
    可採。
  ㈡次按前後兩訴是否同一事件，應依當事人、訴訟標的法律關
    係及訴之聲明等三要素判斷之。又除別有規定外，確定之終
    局判決就經裁判之訴訟標的，有既判力，民事訴訟法第400
    條第1項定有明文。再訴訟標的應結合當事人主張之原因事
    實始得特定，乃屬當然。查上訴人前於另案本於侵權行為之
    法律關係，主張被上訴人對其公然侮辱致其名譽權受侵害，
    以被上訴人為被告，起訴請求被上訴人給付精神賠償10萬元
    本息，揆其主張之原因事實除包含指摘被上訴人於107年6月
    13日所為侵權行為外，並已敘及：被上訴人於107年9月18日
    民事簡易庭開完庭後，於當天下午在公開網路上，繼續貼文
    6篇辱罵伊，惡意誹謗，用文字、相片及圖案之方法做不實
    的評價、陳述非事實影射伊，意圖散布於眾，指摘或傳述足
    以毀損伊人格、名譽、形象、社會評價等情，有刑事附帶民
    事起訴狀、網頁翻拍畫面6張、陳述意見狀、另案宣示判決
    筆錄及確定證明書為證（見新北地院108年度原簡附民字第9
    號卷第5至11頁、另案卷第57至67、73至87、105至112、175
    至185、193頁），經核與其於本件訴訟以被上訴人為被告、
    依與另案檢附相同網頁翻拍畫面所涉如附表一所示公然侮辱
    言論之原因事實，本於民法第184條第1項前段、第195條第1
    項規定，請求被上訴人賠償其名譽權所受損害（見新北地院
    108年度原附民字第49號卷第5至19、27至37頁、本院卷二第
    42至48、203至204頁），其當事人、訴訟標的及原因事實均
    屬相同，訴之聲明亦可代用，本件經本院刑事庭以本院109
    年度附民上字第21號裁定（下稱21號裁定）移送之附帶民事
    訴訟（包含前開經24號判決於理由內不另為無罪諭知之如附
    表一編號3至5所示言論部分），自與另案為同一事件；縱認
    另案宣示判決筆錄未就前開與本件屬同一事件部分，敘明認
    定被上訴人應否賠償精神慰撫金之理由，惟此僅屬另案宣示
    判決筆錄是否理由不備而已，不影響該等原因事實屬另案裁
    判範圍之認定。被上訴人已經另案宣示判決筆錄判命應給付
    上訴人10萬元本息確定，已如前述，本件經刑事庭移送之附
    帶民事訴訟部分，自為另案宣示判決筆錄既判力客觀範圍效
    力所及，其訴違反一事不再理原則，且屬無從補正，依民事
    訴訟法第249條第1項第7款規定，自不合法。又不符刑事訴
    訟法第487條規定之附帶民事訴訟經移送民事庭，因欠缺其
    他合法要件未能補正（如違反既判力客觀範圍）而屬不合法
    之訴，參照司法院院字第2155號解釋意旨，應認毋庸命補繳
    裁判費而可逕予駁回之。查上訴人以被上訴人在臉書對不特
    定人發表如附表一所示言論涉有妨害名譽為由所提刑事告訴
    案件，經本院刑事庭以24號判決被上訴人所為如附表一編號
    1至2所示言論構成公然侮辱罪責，如附表一編號3至5所示言
    論部分則於理由內不另為無罪之諭知，並以21號裁定將上訴
    人提起之本件附帶民事訴訟移送於民事庭（見該事件卷第67
    至78頁）。上訴人就被上訴人如附表一編號3至5所示言論所
    提附帶民事訴訟，固與刑事訴訟法第487條規定不合，於經
    移送民事庭後，其起訴程式因未補正裁判費而有欠缺，惟該
    部分既為另案宣示判決筆錄既判力客觀範圍效力所及，屬無
    從補正欠缺訴之合法要件，無論其是否繳納裁判費，其訴仍
    不合法，依上說明，本院就該部分訴訟自得逕予駁回。
  ㈢再依上訴人所提醫療身心科門診費用明細表、就醫證明、個
    別心理治療費用明細表（見本院卷一第63、77、81至83頁）
    ，可見其於被上訴人發表如附表一所示言論前之106年1月11
    日起即屢因生活壓力引發的焦慮及低落情緒於三總北投醫院
    身心科接受心理治療，難認上訴人之身體、健康權因被上訴
    人所發表前開言論而受不法侵害；上訴人依民法第184條第1
    項前段、第193條第1項規定，於本院第二審程序追加請求因
    就醫所生醫療費、交通費之損失共5萬2,168元，亦不應准許
    。
  ㈣綜上所述，上訴人依民法第184條第1項前段、第195條第1項
    規定，請求被上訴人給付30萬元，及自起訴狀繕本送達翌日
    起至清償日止，按週年利率5%計算之利息，為不合法，不應
    准許。原審為上訴人敗訴之判決，所持理由雖與本院不同，
    但結論並無二致，仍應予以維持。上訴意旨指摘原判決不當
    ，聲明廢棄改判，為無理由，應駁回其上訴。又上訴人依民
    法第184條第1項前段、第193條第1項規定，追加請求被上訴
    人給付5萬2,168元，及自民事上訴補充理由狀繕本送達翌日
    起至清償日止，按週年利率5%計算之利息，亦無理由，應併
    駁回之。
四、本件事證已臻明確，兩造其餘之攻擊或防禦方法及所用之證
    據，經本院斟酌後，認為均不足以影響本判決之結果，爰不
    逐一論列，附此敘明。
五、據上論結，本件上訴及追加之訴均為無理由，依民事訴訟法
    第449條第2項、第78條，判決如主文。
中　　華　　民　　國　　110 　年　　4 　　月　　 7　　日
                  民事第二十三庭
                        審判長法  官  蕭胤瑮
         　　　 　　　　　　　法  官　楊舒嵐
        　　　　　　　　　　　法  官　許勻睿
正本係照原本作成。
不得上訴。
中　　華　　民　　國　　110 　年　　4 　　月　　8 　　日

　　　　　　　　　　　　　    書記官  秦湘羽